【裁判字號】    86,訴,1466
【裁判日期】    900515
【裁判案由】    分割共有物
【裁判全文】
臺灣臺南地方法院民事判決  八十六年度訴字第一四六六號
    原      告  甲○○
    被      告  己○○○
    訴訟代理人  卯○○
                申○○
    被      告  寅○○
                午○○
                巳○○
                亥○○○
                辰○
                乙○○
                丁○○
                丙○○
    訴訟代理人  曾村財
    被      告  戊○○○
                未○○
                癸○○
    訴訟代理人  天○○
    被      告  庚○○○
                壬○○
                戌○○
                酉○○
                辛○○
                子○○
    訴訟代理人  庚○○○
    被      告  丑○○
    訴訟代理人  午○○
右當事人間請求分割共有物事件，本院判決如左：
    主      文
兩造共有之坐落台南縣新市鄉○○段一０二地號、地目建、面積零點壹參陸捌公頃，
同段一０二之二地號、地目建，面積零點零伍參伍公頃，同段一０二之五地號、地目
建，面積零點零零壹肆公頃，同段一０三地號、地目建、面積零點零捌壹捌公頃，同
段一０四地號、地目旱，面積零點零捌零零公頃，同段一０四之二地號、地目旱、面
積零點零參壹伍公頃，同段一０四之三地號、地目旱、面積零點壹柒壹柒公頃，應合
併分割如附圖編號Ａ１部分面積零點零零柒肆公頃分歸被告戊○○○所有，Ａ２部分
面積零點零零伍伍公頃分歸被告丙○○所有，Ａ３、Ａ４部分面積共零點零陸柒捌頃
分歸被告辰○按應有部分三七分之十二、被告亥○○○按應有部分三七分之十二、被
告乙○○按應有部分三七分之六、被告丁○○按應有部分三七分之三、原告甲○○按
應有部分三七分之四保持共有；編號Ｂ１、Ｂ２、Ｂ３、Ｂ４部分面積共零點壹參玖
肆公頃分歸被告寅○○按應有部分九五０分之二七０、被告丑○○按應有部分九五０
分之三六五、被告午○○按應有部分九五０分之三一五保持共有；編號Ｃ１、Ｃ２、
Ｃ３部分面積共零點壹參貳零公頃分歸被告己○○○所有；編號Ｄ１、Ｄ２、Ｄ３面
積共零點壹參貳零公頃分歸被告巳○○所有；編號Ｅ１、Ｅ２部分面積零點零肆肆零
公頃分歸被告未○○、癸○○、庚○○○、壬○○、戌○○、酉○○、辛○○各按應
有部分十六分之一、被告子○○按應有部分十六分之九保持共有；編號Ｆ部分面積零
點零貳捌陸公頃由原告甲○○及被告戊○○○各按應有部分七二分之一、被告巳○○
、己○○○各按應有部分四分之一、被告亥○○○、辰○各按應有部分二四分之一、
被告未○○、癸○○、庚○○○、壬○○、戌○○、酉○○、辛○○各按應有部分一
九二分之一，被告子○○按應有部分六四分之三、被告寅○○按應有部分四００分之
三０，被告午○○按應有部分四００分之三五，被告丙○○、丁○○各按應有部分各
九六分之一，被告丑○○按應有部分七二０分之七三，被告乙○○按應有部分九六分
之二保持共有。
訴訟費用由兩造按土地應有部分比例負擔。(即原告甲○○、被告戊○○○各七二分
之一、被告巳○○、己○○○各四分之一、被告亥○○○、辰○各二四分之一、被告
未○○、癸○○、庚○○○、壬○○、戌○○、酉○○、辛○○各一九二分之一，被
告子○○六四分之三、被告寅○○四００分之三０，被告午○○四００分之三五，被
告丙○○、丁○○各九六分之一，被告丑○○七二０分之七三，被告乙○○九六分之
二)
    事      實
甲、原告方面：
一、聲明：求為判決：如主文所示。
二、陳述：
(一)兩造共有坐落台南縣新市鄉○○段一０二地號、地目建、面積零點壹參陸捌公頃
    （土地謄本所載面積為零點壹肆壹貳公頃，後經台南縣新化地政事務所實地測量
    面積為零點壹參陸捌公頃），同段一０二之二地號、地目建，面積零點零伍參伍
    公頃，同段一０二之五地號、地目建，面積零點零零壹肆公頃，同段一０三地號
    、地目建、面積零點零捌壹捌公頃，同段一０四地號、地目旱，面積零點零捌零
    零公頃，同段一０四之二地號、地目旱、面積零點零參壹伍公頃，同段一０四之
    三地號、地目旱、面積零點壹柒壹柒公頃土地 (以下簡稱系爭土地)，分別為原
    告甲○○及被告戊○○○以應有部分各七二分之一、被告巳○○、己○○○以應
    有部分各四分之一、被告亥○○○、辰○以應有部分各二四分之一、被告未○○
    、癸○○、庚○○○、壬○○、戌○○、酉○○、辛○○以應有部分各一九二分
    之一，被告子○○以應有部分六四分之三、被告寅○○以應有部分四００分之三
    ０，被告午○○以應有部分四００分之三五，被告丙○○、丁○○以應有部分各
    九六分之一，被告丑○○以應有部分七二０分之七三，被告乙○○以應有部分九
    六分之二保持共有。
(二)右揭共有人及共有持分均相同，土地依其使用目的並無不能分割之情形，亦無一
    定期限內不為分割之契約，既然不能獲協議分割，請求合併分割，分割方法為：
    如附圖編號Ａ１部分面積零點零零柒肆公頃分歸被告被告戊○○○，Ａ２部分面
    積零點零零伍伍公頃分歸被告丙○○，Ａ３、Ａ４部分面積共零點零陸柒捌頃分
    歸被告辰○按應有部分三十七分之十二、被告亥○○○按應有部分三十七分之十
    二、被告乙○○按應有部分三十七分之六、被告丁○○按應有部分三十七分之三
    、原告甲○○按應有部分三十七分之四保持共有；編號Ｂ１、Ｂ２、Ｂ３、Ｂ４
    部分面積共零點壹參玖肆公頃分歸被告寅○○按應有部分九五０分之二七０、被
    告丑○○按應有部分九五０分之三六五、被告午○○按應有部分九五０分之三一
    五保持共有；編號Ｃ１、Ｃ２、Ｃ３部分面積共零點壹參貳零公頃分歸被告己○○○所有；編號Ｄ１、Ｄ２、Ｄ３面積共零點壹參貳零公頃分歸被告巳○○所有
    ；編號Ｅ１、Ｅ２部分面積零點零肆肆零公頃分歸被告未○○按應有部分十六分
    之一、被告癸○○按應有部分十六分之一、被告庚○○○按應有部分十六分之一
    、被告壬○○按應有部分十六分之一、被告戌○○按應有部分十六分之一、被告
    酉○○按應有部分十六分之一、被告辛○○按應有部分十六分之一、被告子○○
    按應有部分十六分之九保持共有；編號Ｆ部分面積零點零貳捌陸公頃由兩造按附
    件一所示應有部分保持共有。
三、證據：提出坐落台南縣新市鄉○○段一０二地號、同段一０二之二地號、同段一
    ０二之五地號、同段一０三地號、同段一０四地號、同段一０四之二地號、同段
    一０四之三地號土地登記謄本各一份。
乙、被告方面：
    被告戊○○○未於言詞辯論期日到場，亦未提出準備書狀作何聲明或陳述。被告
    未○○、癸○○未於最後言詞辯論期日到場，據其先前聲明、陳述如后：
一、聲明：同意系爭土地分割。
二、陳述：
(一)被告己○○○：
    按照新化地政事務所九十年四月十六日複丈成果圖所示，其中Ｃ１、Ｃ２、Ｃ３
    部分，分給我沒有意見。Ｆ部分按照原來土地持分保持共有。
(二)被告寅○○、丑○○、午○○：
    按照新化地政事務所九十年四月十六日複丈成果圖所示，其中Ｂ１、Ｂ２、Ｂ３
    、Ｂ４部分，分給我們保持共有沒有意見。Ｆ部分按照原來土地持分保持共有。
(三)被告巳○○：
    按照新化地政事務所九十年四月十六日複丈成果圖所示，其中Ｄ１、Ｄ２、Ｄ３
    分給我們沒有意見。Ｆ部分按照原來土地持分保持共有。
(四)被告丙○○、辰○、亥○○○、乙○○、丁○○：
    按照新化地政事務所九十年四月十六日複丈成果圖所示，其中Ａ２部分，分歸丙○○，Ａ３、Ａ４部分，分歸辰○、亥○○○、乙○○、丁○○及原告保持共有
    。Ｆ部分按照原來土地持分保持共有。
(五)被告庚○○○、壬○○、戌○○、酉○○、辛○○、子○○：按照新化地政事務
    所九十年四月十六日複丈成果圖所示，其中Ｅ１、Ｅ２分給我們如附圖所示之人
    保持共有沒有意見。Ｆ部分按照原來土地持分保持共有。
(六)被告未○○、癸○○：
    請求依乙案分割圖分割 (即系爭土地合併分割並與庚○○○、壬○○、戌○○、
    酉○○、辛○○、子○○保持共有)
三、本院依聲請履勘現場並囑台南縣新化地政事務所複丈系爭土地。
    理      由
一、本件被告戊○○○、未○○、癸○○經合法通知，未於言詞辯論期日到場，核無
    民事訴訟法第三百八十六條各款所列情形，爰依原告聲請，由其一造辯論而為判
    決。
二、原告主張：坐落台南縣新市鄉○○段一０二地號、地目建、面積零點壹參陸捌公
    頃 (土地謄本所載面積為零點壹肆壹貳公頃，後經台南縣新化地政事務所實地測
    量面積為零點壹參陸捌公頃) ，同段一０二之二地號、地目建，面積零點零伍參
    伍公頃，同段一０二之五地號、地目建，面積零點零零壹肆公頃，同段一０三地
    號、地目建、面積零點零捌壹捌公頃，同段一０四地號、地目旱，面積零點零捌
    零零公頃，同段一０四之二地號、地目旱、面積零點零參壹伍公頃，同段一０四
    之三地號、地目旱、面積零點壹柒壹柒公頃土地  (以下簡稱系爭土地)，分別為
    原告甲○○及被告戊○○○以應有部分各七二分之一、被告巳○○、己○○○以
    應有部分各四分之一、被告亥○○○、辰○以應有部分各二四分之一、被告未○○、癸○○、庚○○○、壬○○、戌○○、酉○○、辛○○以應有持分各一九二
    分之一，被告子○○以應有部分六四分之三、被告寅○○以應有部分四００分之
    三０，被告午○○以應有部分四００分之三五，被告丙○○、丁○○以應有部分
    各九六分之一，被告丑○○以應有部分七二０分之七三，被告乙○○以應有部分
    九六分之二保持共有。業據原告陳明在卷，並提出與所述相符之台南縣新市鄉○○段一０二地號、同段一０二之二地號、同段一０二之五地號、同段一０三地號
    、同段一０四地號、同段一０四之二地號、同段一０四之三地號土地登記謄本各
    一份為證。並為被告己○○○、寅○○、丑○○、午○○、巳○○、丙○○、乙○○、丁○○、辰○、亥○○○、庚○○○、壬○○、戌○○、酉○○、辛○○
    、子○○、未○○、癸○○等人所不爭執，應堪信原告之主張為真實。
三、按按共有人得隨時請求分割共有物，但因物之使用目的不能分割或契約定有不可
    分割之期限者，不在此限；又共有物之分割，依共有人協議之方法行之，分割之
    方法不能協議者，法院得依任何共有人之聲請，以原物分配於各共有人，民法第
    八百二十三條第一項、第八百二十四條第一項第一款分別定有明文。又按請求共
    有物之分割，應由法院依民法第八百二十四條命為適當之分配，不受當事人主張
    之拘束。次分割共有物時，法院應參酌當事人之聲明、共有物之性質、經濟效用
    及全體共有人利益等公平決之。再按分割共有物，以消滅共有關係為目的。法院
    裁判分割共有土地時，除因該土地內部分土地之使用目的不能分割（如為道路）
    ，或部分共有人仍願維持共有關係，應就該部分土地不予分割或准該部分共有人
    成立新共有關係外，應將土地分配於各共有人單獨所有。經查：本件兩造間就系
    爭土地，並無約定不分割之期限，系爭土地亦無因物之使用目的不能分割之情形
    ，惟因無法協議分割，且系爭土地共有人及共有持分均相同，被告戊○○○亦係
    基於繼承之法律關係取得系爭土地之應有持分，又系爭土地一０二地號、一０二
    之二地號、一０二之五地號、一０三地號土地，地目固為建，惟一０四地號、一
    ０四之二地號、一０四之三地號土地，地目雖為旱，但已編列住宅區，有台南縣
    新市鄉公所八九新建字第一六四九一號都市計劃土地使用分區證明書一紙可憑，
    則原告提起本訴請求合併分割等情，除被告戊○○○未到場外，為兩造所不爭執
    ，則原告依前揭法條之規定，訴請判決分割，於法洵無不合。
四、又兩造於本件審理時，幾經折衝協商，到場之共有人終達成如附圖所示分割方法
    之協議。又本院因被告戊○○○未到場表示持分願與他人保持共有，及被告丙○○表示願單獨分得附圖Ａ２部分，暨附圖編號Ｆ部分係供全體共有人通行之用，
    且就本院依聲請勘驗系爭土地就共有人建物情形，參酌系爭土地合併分割就土地
    之利用價值、經濟效用及全體共有人利益等，爰判決分割如主文第一項所示。
五、結論：本件原告之訴為有理由，依民事訴訟法第七十八條、第八十一條第二款、
    第八十五第一項但書，判決如主文。
中      華      民      國    九十      年      五      月    十五    日
                                臺灣臺南地方法院民事第一庭
~B法      官  蘇清水
右為正本係照原本作成。
如對本判決上訴，須於判決送達後廿日內向本院提出上訴狀。
中      華      民      國    九十      年      五      月    十五    日
~B法院書記官  王志銘


司法院資訊處製作；財團法人民間司法改革基金會備份。
